臺灣士林地方法院民事判決　　　　　　　 94年度訴字第590號
原　　　告　大然建設股份有限公司
法定代理人　丙○○
訴訟代理人　黃璧川律師
訴訟代理人　乙○○
被　　　告　丁○○
被　　　告　嘉偉營造股份有限公司
法定代理人　甲○○
當事人間返還房屋事件，本院於94年10月17日言詞辯論終結，判
決如下：
    主  文
被告應將門牌號碼台北市大同區○○○路○段四十八號十七樓房
屋全部騰空返還原告。
被告應連帶自民國九十三年五月一日起至返還前項房屋之日止，
按月給付原告新台幣貳萬壹仟貳佰玖拾元。
訴訟費用由被告連帶負擔。
本判決第一項、第二項於原告以新台幣捌拾陸萬元供擔保後，得
假執行。
    事實及理由
一、被告嘉偉營造股份有限公司（下稱嘉偉公司）未於最後言詞
    辯論期日到場，核無民事訴訟法第386條所列各款情形，爰
    依原告之聲請，由其一造辯論而為判決，合先敘明。
二、原告主張：坐落台北市○○區○○段1小段218地號土地上門
    牌號碼台北市大同區○○○路○段48號17樓房屋（台北市○
    ○區○○段1小段2188建號，下稱系爭房屋）為原告所有，
    前遭訴外人李天任無權占有，業經本院92年度訴字第1001號
    判決李天任應自系爭房屋搬出，原告已聲請強制執行執行完
    畢（本院93年度執字第20120號），但李天任於前揭強制執
    行時竟稱該屋已於92年6 月1 日出租被告丁○○，被告丁○
    ○又稱已93年1 月1 日出租被告嘉偉公司，因前揭判決對該
    2 人並無既判力，故未對該2 人強制執行。查被告2 人主張
    係因與李天任之租賃關係而占有，仍為無權占有，原告居於
    所有人地位自可請求其返還系爭房屋。又被告無權占有系爭
    房屋，侵害原告之所有權，致原告受有損害，原告自得請求
    被告自93年5 月1 日起至返還房屋之日止，連帶給付相當於
    租金之損害賠償或不當得利。系爭房屋之月租金，依被告於
    執行中提出之租約為新台幣（以下同）28,000元，又系爭房
    屋課稅現值2,555,200 元，依土地法第97條第1 項規定，以
    系爭房屋現值年息10% 計算，被告按月至少應給付原告
    21,293 元 。爰求為判決除擔保金額外如主文所示。
三、被告丁○○辯稱系爭房屋係李天任自法院以12,800,000元拍
    賣取得，標到後並花5,000,000 元裝潢，後來因原告主張拍
    賣無效經判決確定才取回所有權，但李天任為無辜受害之善
    意第3 者，並於前案程序中租給伊，伊也花費數十萬元裝潢
    ，嗣因所經營之公司改組，將該系爭房屋租給被告嘉偉公司
    ，嗣於本院民事庭書記官至現場勘驗時，伊始知此事，因而
    要求原告賠償裝潢費用，經調解仍告流局，伊只要求原告賠
    償500,000 元，或是同意以14,000,000元售予伊，則兩造可
    以和解等語。並聲明：請求駁回原告之訴。被告嘉偉公司未
    於最後言詞辯論期日到場，亦未提出準備書狀作何聲明或陳
    述。
四、原告主張之事實，已據其提出與所述相符之本院92年度訴字
    第1001號民事確定判決、被告丁○○承租系爭房屋之租約及
    93年度執字第20120 號債權憑證各1 份為據，系爭房屋前經
    本院92年度訴字第1001 號 民事案件勘驗現場，並據93年度
    執字第20120 號執行案件至現場執行，且有原告提出之建物
    登記謄本及房屋現值證明書各1 紙，及被告丁○○租予被告
    嘉偉公司之租約1 份等情，前經本院調閱92年度訴字第1001
    號民事案卷、93年度執字第20120 號案卷查明，且為被告所
    不爭執，堪信為真實。
五、按「所有人對於無權占有或侵奪其所有物者，得請求返還之
    。」民法第767條前段定有明文。原告為系爭房屋之所有權
    人，被告嘉偉公司雖承租自被告丁○○，被告丁○○承租自
    訴外人李天任，訴外人李天任固於本院拍賣程序中，經拍定
    而取得系爭房屋處分權並占有系爭房屋，惟因系爭房屋拍定
    之初尚未為第1 次保存登記，且因拍賣無效，李天任自始未
    取得所有權而遭確定判決塗銷登記，其占有之權源亦已喪失
    ，有本院90年度重訴字第130 號判決、台灣高等法院91年度
    重上字第36號判決、最高法院92年度台上字第135 號裁定可
    稽，李天任已屬無權占有，被告因直接或間接與李天任之租
    賃關係而主張具有占有權源，亦屬無據，原告主張被告為無
    權占有，應為可採。原告依民法第767 條前段之規定，自得
    請求被告將系爭房屋返還。
六、又無權占有他人之土地，依社會之通常觀念，可獲得相當於
    租金之利益（最高法院61年台上字第1695號判例參照），且
    致他人受有相當於租金之損害，承租人即被告嘉偉公司現為
    直接占有人，被告丁○○係出租人仍屬間接占有人，故原告
    依侵權行為之法律關係請求被告連帶賠償其所受損害，並無
    不合。按城市地方房屋之租金，以不超過土地及其建築物申
    報總價年息10% 為限，土地法第97條第1 項定有明文。系爭
    房屋之現值為2,555,200 元，有台北市稅捐稽徵處大同分處
    房屋現值證明書一紙可稽。又系爭房屋坐落於台北市大同區
    ○○○路2 段，面鄰重慶北路，交通方便，且使用區分為3
    商，有92年度訴字第1001號案件中勘驗筆錄在卷可憑，而被
    告丁○○亦以每月租金28,000元租予被告嘉偉公司，有租約
    在卷可稽。故本院審酌系爭房屋之位置、工商業繁榮程度、
    被告利用房屋之經濟價值等因素，認租金以系爭房屋申報現
    值年息10% 計算，尚屬相當。據上，原告請求被告自93年5
    月1 日起至返還系爭房屋之日止，按月給付原告21,293元（
    2,555,200 ×10% ÷12＝21,293，元以下4 捨5 入），亦有
    理由。
七、從而，原告依民法第767 條前段、第184 條之規定，請求被
    告應將系爭房屋全部騰空返還原告。且應自93年5 月1 日起
    至返還前項房屋之日止，按月給付原告21,293元，為有理由
    ，應予准許。至於原告併以不當得利之法律關係請求返還相
    當於系爭房屋租金之利益部分，屬請求權選擇之競合關係，
    原告前揭依侵權行為之法律關係所為請求，既已獲得全部勝
    訴，訴訟目的業已達成，有關不當得利請求權部分，應無再
    予審酌之必要，附此敘明。
八、原告陳明願供擔保以代釋明聲請宣告假執行，核無不合，爰
    酌定相當擔保金額，准予宣告假執行。
九、據上論結，原告之訴為有理由，依民事訴訟法第385 條第1
    項前段、第85條第2 項、第390 條第2 項判決如主文。
中　　華　　民　　國　　94　　年　　11　　月　　3 　　日
                  民事第一庭  法  官  高愈杰
以上正本證明與原本無異。
如對本判決上訴須於判決送達後20日內向本院提出上訴狀。
中　　華　　民　　國　　94　　年　　11　　月　　8 　　日
                              書記官  高楚安
